臺灣高等法院臺中分院民事判決　九十一年度訴易字第五四號
　　　原　　　告　丙○○
　　　被　　　告　甲○○
　　　訴訟代理人　乙○○
　　　　　　　　　丁○○
　　　被　　　告　肇西交通有限公司
　　　法定代理人　戊○○
右被告因過失傷害上訴一案，原告提起附帶民事訴訟請求損害賠償事件，經本院刑事
庭裁定（九十一年交附民字第一三七號）移送，本院判決如左：
      主      文
被告應連帶給付原告新台幣伍拾玖萬仟貳佰壹拾貳元，及其中被告甲○○自民國九
十一年四月廿五日起，被告肇西交通有限公司自民國九十一年五月一日起，均至清償
日止，按週年利率百分之五計算之利息。
原告其餘之訴及假執行之聲請均駁回。
訴訟費用由被告連帶負擔二分之一，餘由原告負擔。
      事實及理由
一、(甲)原告聲明：求為判決：
      (一)被告應給付原告新台幣（以下同）壹佰貳拾捌萬捌仟陸佰捌拾陸元，及自起
        訴狀繕本送達之翌日起，至清償日止，按年息百分之五計算之利息。
      (二)原告願供擔保，請准宣告假執行。
    (乙)被告甲○○聲明：求為判決：(一)駁回原告之訴。(二)訴訟費用由原告負擔。
　　(丙)被告肇西交通有限公司未於準備程序或言詞辯論期日到場，亦未提出書狀作何
　　　聲明或陳述。
二、本件被告肇西交通有限公司受合法通知，未於言詞辯論期日或最後言詞辯論期日
    到場，核無民事訴訟法第三百八十六條各款所列情形，爰依原告聲請，由其一造
    辯論而為判決。
三、原告起訴主張：被告甲○○受雇於肇西交通有限公司擔任司機，為從事業務之人
    ，於民國（下同）九十年六月十二日下午一點三十分許，駕駛車牌號碼ＪＲ─四
    七九號營業大貨車，沿彰化市○○○路往南行駛，途經同路與建國陸橋（北方三
    十公尺處）之同路二百零六巷無號誌交岔路口，理應注意車輛行駛時，駕駛人應
    注意車前狀況，隨時採取必要之安全措施及汽車行駛至交岔路口，轉彎車應讓直
    行車先行。而依當時情形，又無不能注意之情事，竟疏於注意，於通過上開交岔
    路口時，未注意路況，隨時為停車之準備及停讓直行車先行，仍貿然左轉，適丙
    ○○駕駛ＫＩＦ─二一三號機車沿同路往北行駛，亦未注意減速慢行作隨時停車
    之準備，二車遂於交岔路口發生碰撞，致丙○○人車倒地，丙○○因而受有左側
    肱骨骨折、右橈神經損傷、頭部外傷等傷害，爰依侵權行為法律關係請求判命被
    告給付壹佰貳拾捌萬捌仟陸佰捌拾陸元及其法定遲延利息之判決。
四、被告甲○○則以：原告當時所受傷害未嚴重，僅為一般骨折，所提出之字據不是
    真正，原告亦可以自行照顧，勿需他人照顧等語置辯。
五、查原告主張：被告甲○○受雇於肇西交通有限公司擔任司機，為從事業務之人，
    於九十年六月十二日下午一點三十分許，駕駛車牌號碼ＪＲ─四七九號營業大貨
    車，沿彰化市○○○路往南行駛，途經同路與建國陸橋（北方三十公尺處）之同
    路二百零六巷無號誌交岔路口，理應注意車輛行駛時，駕駛人應注意車前狀況，
    隨時採取必要之安全措施及汽車行駛至交岔路口，轉彎車應讓直行車先行。而依
    當時情形，又無不能注意之情事，竟疏於注意，於通過上開交岔路口時，未注意
    路況，隨時為停車之準備及停讓直行車先行，仍貿然左轉，適丙○○駕駛ＫＩＦ
    ─二一三號機車沿同路往北行駛，亦未注意減速慢行作隨時停車之準備，二車遂
    於交岔路口發生碰撞，致丙○○人車倒地，丙○○因而受有左側肱骨骨折、右橈
    神經損傷、頭部外傷等傷害之事實，此經本院依職權調閱被告過失傷害刑事卷宗
    （含台灣彰化地方法院檢察署九十年度偵字第六六七四號偵查卷宗、臺灣台中地
    方法院九十一年交易字第七號刑事卷宗、本院九十一年交上易字第六二九號刑事
    卷宗）核閱無訛，並有診斷證明書在卷可憑（見警卷第八頁），並為兩造所不爭
    執，自堪信為真實。按車輛行駛時，駕駛人應注意車前狀況，隨時採取必要之安
    全措施及汽車行駛至交岔路口，轉彎車應讓直行車先行，道路交通安全規則第九
    十四條第三項、第一百零二條第一項第六款各定有明文。本件被告甲○○於警訊
    時已供述於距丙○○人車二十多公尺處，即已目睹對向直行，當時視野良好等情
    ，其駕車自應注意上述道路交通安全規定，且依當時路狀，又無不能注意之情形
    ，竟疏不注意為之，以致肇事，致人受傷，被告應有過失，本件經送台灣省彰化
    縣區車輛行車事故鑑定委員會鑑定結果，亦持相同看法，益證被告甲○○之行為
    有過失，雖鑑定結果原告與有過失，但仍不能解免被告甲○○之責任，又原告所
    受傷害，係由被告甲○○行為所致生，是被告甲○○之過失行為與原告受傷間，
    自有相當因果關係；況被告甲○○亦因此犯過失傷害罪經本院刑事庭以九十一年
    度交上易字第六二九號判決判處罪刑確定，有該判決書附卷可參，可見被告甲○
　　○有過失侵權行為，原告之主張堪信為真實。
六、按因故意或過失，不法侵害他人之權利者，負損害賠償責任；汽車、機車或其他
    非依軌道行駛之動力車輛，在使用中加損害於他人者，駕駛人應賠償因此所生之
    損害；不法侵害他人之身體或健康者，對於被害人因此喪失或減少勞動能力或增
    加生活上之需要時，應負損害賠償責任；不法侵害他人之身體、健康、名譽、自
    由、信用、隱私、貞操，或不法侵害其他人格法益而情節重大者，被害人雖非財
    產上之損害，亦得請求賠償相當之金額；受僱人因執行職務，不法侵害他人之權
    利者，由僱用人與行為人連帶負損害賠償責任。民法第一百八十四條第一項前段
    、第一百九十一條之二前段、第一百九十三條第一項、第一百九十五條第一項前
    段、第一百八十八條第一項前段分別定有明文。本件被告甲○○既受雇於被告肇
    西交通有限公司擔任司機，駕駛上開營業大貨車並因被告甲○○之過失行為導致
    原告受有傷害，自屬執行職務不法侵害他人身體之侵權行為，揆諸前開說明，原
　　告因此所受之損害，自得請求被告甲○○、肇西交通有限公司連帶賠償；茲將原
　　告請求之賠償費用，是否應予准許，分述如次：
  (一)醫療費用二萬九千一百九十二元部分：
    本件原告主張因此傷害而支出醫藥費二萬九千一百九十二元，業據其提出財團法
    人彰化基督教醫院、信生醫院收據影本為證（見本院九十一年度交附民字第一三
    七號第六至十六頁），並為被告所不爭執，據原告所提出之收據觀之，就扣除健
    保給付後，自行繳納之數額後得請求二萬九千一百九十二元，被告自應如數連帶
    賠償。
  (二)增加生活上之需要三萬三千元部分：原告主張其自九十年六月十二日受傷住院治
　　療，迤同年七月十五日止，無法自行照料生活起居，僱用陳瓊霜照顧，每日一千
　　元，總計增加生活上之需要三萬三千元，業據其提出收據一紙為證，雖為被告否
　　認，惟證人即開立收據之陳瓊霜到庭證稱：「原告住院大約一星期，出院後就回
　　我娘家，我在照顧他，因為其他家人都在上班，我工作較不一定所以我去照顧他
　　，自我開始照顧他開始就付我錢，照顧當中，在醫院時不方便講錢，回家後再講
　　的，一天算一千元，最後一天在家付現金三萬三給我，我每天幫他洗臉，還有煮
　　東西給他吃，幫他換藥，我照顧他三十三天，他也差不多好了，只是動作很不方
　　便，去醫院時還要請表姐載他去。」等語，經核原告受有左側肱骨骨折、右橈神
　　經損傷、頭部外傷等傷害，行動確係不便，自需他人照顧其生活起居，復未超過
　　一般僱傭費用在每日二千元左右之數額，是原告請求以每日一千元之價格尚非過
　　高，並參以財團法人彰化基督教醫院函謂骨折一般需要時間才能癒合，原告請求
　　共三十三日需他人照料，亦屬合理，是原告此部份之請求，均予准許。
  (三)減少勞動能力損失六十二萬六千四百九十四元部分：原告主張在受傷前，在正代
    機械企業有限公司擔任機械維修技術員，每月薪資二萬八千四百七十七元，自受
    傷迄今有十月無法工作，減少勞動收入損失共六十二萬六千四百九十四元等情，
　　業據其提出證明書一紙為證，雖為被告否認，然證人即正代機械企業有限公司總
　　務陳美滿到庭結證稱「原告丙○○在我們公司任技術人員，修理機台，ＣＮＣ車
　　床，拆卸機械零配件很重，現在是留職停薪，修理時的工作內容是科長在安排的
　　，我是總務人員不清楚。他現在修養中，他薪資大約二萬八仟多，都到臺灣企
　　銀，自八十九年四月七日起至受傷時，薪資是如證明書所載，有扣繳憑單為證。
　　」等語，並提出扣繳憑單為憑，核與原告所稱「薪水均入台灣企銀，在正代擔任
　　機械維修，銑床、車床、電腦機械維修，我大部份在公司負責維修，電腦馬達太
　　重了所以需要人協助，其他較輕便的我自己可以處理，我們公司做買賣機械及維
　　修，有時需到現場維修。」等情相符，被告空言否認，要不足採；再參酌前述財
　　團法人彰化基督教醫院函謂骨折一般需要時間才能癒合，根據門診追蹤之紀錄，
　　原告於九十一年七月十一日之Ｘ光片已幾乎完全癒合（見本院卷廿一頁），是原
　　告請求十個月之勞動能力收入，非無理由，應予准許。
  (四)慰撫金六十萬元部分：
    原告因本件車禍受有左側肱骨骨折、右橈神經損傷、頭部外傷等傷害，並因骨折
    須長期復建，則其主張精神上受有極大之痛苦，乃屬當然，因而請求被告連帶賠
    償相當之金額以資慰撫，自應准許。又原告華夏二技畢業，每月收入二萬八千餘
    元，被告國小畢業，現任司機，本院斟酌原告因本件傷害所受之痛苦及兩造之教
    育程度、經濟狀況、身分地位等一切情狀，認原告請求六十萬元之精神慰撫金，
    核屬過高，應以三十萬元之範圍內為適當，超過之部分，難予准許。
  (五)綜上所述，本件原告所得請求之數額，合計為九十八萬八千六百八十六元；惟按
    損害之發生或擴大，被害人與有過失者，法院得減輕賠償金額或免除之，民法第
    二百十七條定有明文；本件車禍經送請臺灣省彰化縣區車輛行車事故鑑定委員會
    鑑定結果，認定：「甲○○駕駛大貨車行經無號誌交岔路口，左轉彎未讓直行車
    先行，為肇事主因；丙○○駕駛重機車行經無號誌交岔路口，未減速慢行作隨時
    停車之準備，為肇事次因。」等語，有該鑑定委員會鑑定意見書可稽（見臺灣彰
    化地方法院檢察署九十年度偵字第六六七四偵查卷第九頁），則原告亦本件車禍
    之發生與有過失，尚屬可採。茲審酌被告係職業駕駛人及兩造上述肇事過失之情
    節，本院認兩造應負之肇事責任比例，被告為百分之六十，而原告為百分之四十
    為適當。是以原告得請求之數額為五十九萬三千二百一十二元（元以下四捨五入
    ）。
七、從而，原告基於侵權行為之損害賠償請求權，所得請求之數額為五十九萬三千二
    百一十二元，及自附帶民事起訴狀繕本送達之翌日即被告甲○○自九十一年四月
    廿五日起，被告肇西交通有限公司自九十一年五月一日起，均至清償日止，依法
    定利率計算之遲延利息部分，洵屬正當，應予准許。逾此部分所為之請求，為無
    理由，應予駁回。又本件所命給付未逾新台幣一百五十萬元，經本院判決即告確
    定，勿庸宣告假執行，是以原告假執行之聲請併予駁回。
八、本件為判決基礎之事證已臻明確，兩造其餘攻擊防禦方法及舉證，經審酌後，核
    與判決結果無影響，爰不一一論述，併予敘明。
據上論結，本件原告之訴，為一部有理由，一部無理由，依民事訴訟法第八十五條第
二項，判決如主文。
中　　　華　　　民　　　國　　九十一　　年　　 十二　　 月　　 十八　　 日
~B1民事第一庭審判長法　官　林陳松
~B2　　　　　　　　法　官　李寶堂
~B3　　　　　　　　法　官　鄭金龍
右為正本係照原本作成。
不得上訴。
~B　　　　　　　  書記官　林桂鳳
中　　　華　　　民　　　國　　九十一　　年　　 十二　　 月　　 十九　　 日
　　　　　　　　　　　　　　　　　　　　　　　　　　　　　　　　　　　　Ｂ
